福建高等法院金門分院刑事判決　　　　　 94年度軍上字第3號
上　訴　人
即　被　告　甲○○
選任辯護人　張政衡律師
上列上訴人因違反毒品危害防制條例案件，不服國防部高等軍事
法院94年度法仁判字第112 號，中華民國94年7 月11日第二審判
決（起訴案號：國防部北部地方軍事法院檢察署94年祖訴字第4
號），提起上訴，本院判決如左：
    主  文
原判決撤銷，發回國防部高等軍事法院。
    理  由
一、本件原判決認甲○○原係馬祖防衛司令部通信營營部連一兵
    步槍兵，入伍前即有違反麻醉藥品管理條例及毒品等前科，
    入伍後於90年間，因犯逃亡及違反毒品危害防制條例等案件
    ，經國防部東部地方軍事法院及台灣台東地方法院分別判處
    有期徒刑10月、有期徒刑7 月確定，嗣由台灣台東地方法院
    裁定應執行有期徒刑1 年4 月，於93年2 月23日執行完畢（
    期間因毒品案，經台灣台東地方法院裁定強制戒治1 年，於
    91年8 月30日戒治，92年8 月29日執行完畢），詎其等待回
    役期間，仍不知戒惕，自92年3 月間起（尚未具現役軍人身
    分），基於施用毒品之概括犯意，分別在台東縣台東市○○
    里○○鄰○○街48號住處廁所內及附近海灘，以將安非他命置
    於玻璃球內燒烤再以吸管吸食之方式（上述工具均已丟棄，
    未獲案），連續施用購自綽號「阿明」（名籍不詳）之男子
    之第二級毒品安非他命數次。93年4 月23日回役後，於93年
    7 月間，又利用休假時，分別在其台東住處及連江縣南竿鄉
    ○○村○○○○○路咖啡店內與「歐鄉」KTV 之廁所內等，
    以將安非他命置於玻璃球內燒烤再以吸管吸食之方式（上述
    工具均已丟棄，未獲案），多次施用安非他命。93年9 月中
    旬，甲○○復為供己吸食，以新台幣（下同）三千元向網路
    兜售安非他命之綽號「詩寒」之男子（名籍不詳）購買安非
    他命三小包，並約定以包裹郵寄予不知情之計程車女司機李
    秋鳳代收再行轉交，案經連江縣警察局據報後，向福建連江
    地方法院聲請核發搜索票，於93年9 月29日至馬祖軍郵局郵
    件收領處，於李秋鳳領取該包裹時，當場實施搜索而查獲安
    非他命3 小包（含分裝夾鍊袋外包裝，實際總毛重15. 69公
    克，總淨重1.89公克，驗餘淨重1.82公克），經李女指稱該
    物係被告所有，經警陪同李女將該包裹持交甲○○時同時通
    知到案查察，經施以採尿檢驗，結果呈安非他命陽性反應，
    而查獲被告於案發前96小時內，在不詳處所施用安非他命，
    等情，因認上訴人涉有毒品危害防制條例第10條第2 項之罪
    名，固非無見。惟查：
(一)本件第一審及原審並無指定辯護人，或上訴人選任辯護人到
    庭執行辯護職務，詎原判決理由欄竟謂已予辯護人詢（詰）
    問之適當機會，核原判決自有與卷存資料不符之違誤。
(二)案件有對於被告無審判權者，應諭知不受理之判決，為軍事
    審判法第169 條第6 款所明定，再依軍事審判法第5 條規定
    ：「犯罪在任職服役前，發覺在任職服役中者，依本法追訴
    審判。但案件在追訴審判中而離職離役者，初審案件應移送
    該管第一審之法院，上訴案件應移送該管第二審之法院審判
    。犯罪在任職服役中，發覺在離職離役後者，由法院審判。
    前二項規定，按行為時之身分適用法律」。本件一部犯罪事
    實在任職服役前，一部犯罪事實在任職服役中，全部發覺在
    任職服役中，固應依軍事審判法由軍事法院追訴審判。但上
    訴人經國防部北部地方軍事法院於94年4 月6 日初審判決後
    ，已於民國94年4 月23日退役，第二審軍事法院未依軍事審
    判法第5 條第1 項但書之規定移送台灣高等法院花蓮分院審
    理，已有未合，原判決竟予維持實體判決，其判決自有軍事
    審判法第197 條第5 款所定，軍事法院受理案件係不當者之
    當然違背法令。
(三)軍事審判法第116 條規定，犯罪事實應依證據認定之，無證
    據不得推定其犯罪事實，並不得以無反證即認定其犯罪。次
    依刑事訴訟法第154 條、第156 條第二項之規定，被告未經
    審判證明有罪確定前，推定其為無罪。犯罪事實應依證據認
    定之，無證據不得認定犯罪事實。被告或共犯之自白，不得
    作為有罪判決之唯一證據，仍應調查其他必要之證據，以察
    其是否與事實相符。上開刑事訴訟法之規定，依軍事審判法
    第125 條之規定，刑事訴訟法關於證據之規定，與軍事審判
    法第11證據章不相牴觸者準用之。經查：
１、原判決認定上訴人自92年3 月間起（尚未具現役軍人身分）
    ，基於施用毒品之概括犯意，分別在台東縣台東市○○里○○
    鄰○○街48號住處廁所內及附近海灘，以將安非他命置於玻
    璃球內燒烤再以吸管吸食之方式（上述工具均已丟棄，未獲
    案），連續施用購自綽號「阿明」（名籍不詳）之男子之第
    2 級毒品安非他命數次。93年4 月23日回役後，於93年7 月
    間，又利用休假時，分別在其台東住處及連江縣南竿鄉○○
    村○○○○○路咖啡店內與「歐鄉」KTV 之廁所內等，以將
    安非他命置於玻璃球內燒烤再以吸管吸食之方式（上述工具
    均已丟棄，未獲案），多次施用安非他命等情。惟查：原判
    決所認定之上開事實，僅係以上訴人偵審中之自白為據，並
    無查扣安非他命或吸食安非他命之工具，足資佐證。此項僅
    憑自白而認定之犯罪事實，自有違論理法則。該項自白依刑
    事訴訟法第156 條第2 項之規定，自不得作為有罪判決之唯
    一證據，詎原判決竟持為論罪科刑之基礎，自有軍事審判法
    第196 條判決適用法則不當之違背法令。
２、原判決另認：93年9 月中旬，上訴人復為供己吸食，以三千
    元向網路兜售安非他命之綽號「詩寒」之男子（名籍不詳）
    購買安非他命3 小包，並約定以包裹郵寄予不知情之計程車
    女司機李秋鳳代收再行轉交，案經連江縣警察局據報後，向
    福建連江地方法院聲請核發搜索票，於93年9 月29日至馬祖
    軍郵局郵件收領處，於李秋鳳領取該包裹時，當場實施搜索
    而查獲安非他命3 小包（含分裝夾鍊袋外包裝，實際總毛重
    15.69 公克，總淨重1. 89 公克，驗餘淨重1.82公克），經
    李女指稱該物係上訴人所有，經警陪同李女將該包裹持交上
    訴人時同時通知到案查察等情。惟本件上訴人郵購毒品，尚
    未領取施用，即遭警查獲。而買賣毒品，除雙方當事人合意
    外，尚須將標的物交付，始為完成。上訴人既尚未因交付而
    持有毒品，而毒品危害防制條例第10條第2 項之施用第二級
    毒品罪名，並無處罰預備犯之規定，自不能逕以購買毒品行
    為論以施用第二級毒品罪。原審判決理由欄引用上開事實作
    為上訴人施用第二級毒品之論據，並據以沒收銷燬之，已有
    未合。原判決未加糾正，竟予維持，亦有軍事審判法第196
    條判決不適用法則之違法。
二、綜上，原判決有上開當然違背法令致影響事實認定之處，上
    訴人提起上訴，指摘原判決違背法令，請求撤銷原判決，即
    有理由，自應由本院撤銷原判決，發回原上訴審軍事法院，
    更為適法之判決。
三、據上論斷，應依軍事審判法第199條，判決如主文。
中　　華　　民　　國　　九十四　　年　十二　　月　一　日
                      刑事庭審判長法  官　蔡　清　遊
                                  法  官　黃　玉　清
                                  法  官　陳　世　宗
上開正本證明與原本無異。
不得上訴。
                                  書記官　李　麗　鳳
中　　華　　民　　國　　九十四　　年　十二　　月　一　日
